【裁判字號】    92,訴,494
【裁判日期】    920422
【裁判案由】    偽造文書
【裁判全文】
臺灣板橋地方法院刑事判決                          九十二年度訴字第四九四號
    公  訴  人  臺灣板橋地方法院檢察署檢察官
    被      告  甲○○
右列被告因偽造文書案件，經檢察官提起公訴 (九十二年度偵字第一三六一號)，本
院判決如左：
    主  文
甲○○連續行使偽造私文書，足以生損害於公眾及他人，處有期徒刑肆月，如易科罰
金，以參佰元折算壹日。偽造之「乙○○」印章壹個、台北市警交大字第ＡＢＸ９２
１７７４號舉發違反道路交通管理事件通知單（通知聯、移送聯、迴覆聯、存根聯）
偽造「乙○○」之署押共肆枚、汽（機）車駕駛人審驗暨各項異動登記書、補領國民
身分證登記申請書上偽造之署押各壹枚、變造退伍令上「甲○○」之相片壹張，均沒
收。
    事  實
一、甲○○曾犯有強盜、搶奪、毒品等前科，其為掩飾身份，竟基於行使偽造文書及
    使公務員登載不實之概括犯意，先於民國九十一年四月十七日，在板橋市○○街
    刻印店利用不知情之成年店員偽造乙○○之印章，後於同年月二十二日，在台北
    縣板橋市○○街一之五號家中，將其兄乙○○之退伍令，以換貼自己照片之方式
    變造該紙退伍令，並持該變造之退伍令及自己之照片於當天，向台北縣板橋市第
    一戶政事務所，以遺失國民身分證為由，利用不知情之戶籍承辦人，以電腦打字
    之方式，將遺失申請補發國民身分證之事由鍵入補領國民身分證登記申請書，並
    予以列印後，再在該補領國民身分證登記申請書內偽造乙○○之署押及蓋用偽造
    乙○○之印章於其上而偽造印文，以為遺失國民身分證之證明人，憑以偽造補領
    國民身分證登記申請書之私文書，於偽造完成後將之交付於不知情之承辦戶籍人
    員，致使不知情之承辦公務員，將遺失補發之不實事項登載於職務上掌管之戶籍
    資料之公文書內，冒領不實之國民身分證一枚。復於九十一年五月六日持該補發
    之乙○○身分證及自己之照片，冒充乙○○者，至交通部公路總局台北區監理所
    板橋監理站辦理駕駛執照遺失，甲○○於駕汽（機）車駕駛人審驗暨各項異動登
    記書上，蓋用乙○○之印章於其上而偽造印文，偽造汽（機）車駕駛人審驗暨各
    項異動登記書，於偽造完成後，將之提出於辦理汽（機）車駕執照之公務員，以
    行使該偽造汽（機）車駕駛人審驗暨各項異動登記書，利用不知情之監理所承辦
    補發駕駛執照之公務員登載於補發執照之公文書內，據以核發不實之大貨車駕駛
    執照一枚予甲○○，足生損害於戶政及公路監理機關機關登記、補發之正確性及
    乙○○本人。嗣於九十一年六月十一日，甲○○因未依規定穿越車道，遭交通警
    察攔下盤查，詎甲○○為脫免受罰，竟冒用其兄乙○○名義，持前揭申請補辦之
    駕駛執照表示其係乙○○本人，並持交員警據以掣製台北市警交大字第ＡＢＸ９
    ２１７７４號舉發違反道路交通管理事件通知單（一式四聯：通知聯、移送聯、
    迴覆聯、存根聯），在警員所掣製之舉發違反道路交通管理事件通知單通知聯之
    收受通知聯者簽章欄內，偽造「乙○○」之署押，復利用該聯自動複寫功能，同
    時在移送聯、迴覆聯、存根聯內之收受通知者簽章欄上，複寫偽造「乙○○」之
    署押，用以表示「乙○○」本人業已收受該舉發違反道路交通管理事件通知單，
    而偽造表示收受該通知單收據之私文書，除留存乙份外，餘以行使之意交還員警
    ，足生損害於交通主管機關處理交通違規事件之正確性及「乙○○」本人之權益
    。
二、案經台北縣政府警察局板橋分局報請臺灣板橋地方法院檢察署檢察官偵查起訴。
    理  由
一、右揭事實，訊據被告甲○○坦承不諱，核與被害人乙○○於警詢中證述情節相符
    ，並有退伍令、補領國民身分證申請書、汽（機）車駕駛人審驗暨各項異動登記
    書及舉發違反道路交通管理事件通知單影本在卷可稽，是被告自白應堪採信。而
    被告遭警舉發時，持交警員填載舉發單，而冒名偽造乙○○署押，於該舉發單表
    示收受之意，使「乙○○」本人受有追繳罰鍰之危險，是足生損害於乙○○之權
    益及交通主管機關處理交通違規事件之正確性亦無疑，本件事證明確，被告犯行
    洵堪認定。
二、按在舉發違反道路交通管理事件通知單移送聯「收受通知聯者簽章」欄上，偽造
    他人姓名，自不待依據習慣或特約，單從形式上觀察，即足以知悉係表示由該他
    人名義出具領收通知之證明，此與事先在印妥內容之收據上偽簽他人姓名之情形
    ，無分軒輊，當然屬於刑法第二百十條所稱之私文書，而非同法第二百二十條之
    準文書，最高法院八十三年度臺上字第六六三一號判例意旨可資參照，核被告甲
    ○○所為，係犯刑法第二百十六條、第二百十條、第二百十二條之行使偽造私文
    書、特種文書罪、第二百十四條之使公務員登載不實罪（公訴人漏未起訴，惟與
    起訴有罪之部分具方法結果之牽連關係，為起訴效力所及，本院自得併予審酌）
    。被告偽造印章為偽造私文書之階段行為，又偽造印文、署押於前開各項申請文
    件上，為偽造私文書之部分行為，均不另論罪；其偽造私文書、特種文書後持以
    行使，其偽造之低度行為，為行使之高度行為所吸收，亦不另論罪。被告先後多
    次行使偽造私文書、使公務員登載不實罪之行為，時間緊接，觸犯構成要件相同
    之罪名，顯均係基於概括犯意為之，為連續犯，均應依刑法第五十六條之規定，
    以一罪論，並加重其刑。被告所犯行使變造私文書、連續行使偽造私文書、使公
    務員登載不實各罪間，有方法結果之牽連關係，應依刑法第五十五條之規定，從
    較重之連續行使偽造私文書罪處斷。爰審酌被告之素行、車輛違規為免罰即冒用
    他人名義影響他人權益，所產生之損害及犯罪後坦承所犯等一切情狀，量處如主
    文所示之刑，並諭知易科罰金之折算標準，以示懲儆。按汽（機）車駕駛人審驗
    暨各項異動登記書並非公務員職務上所製作之文書屬私文書，公訴人起訴事實所
    載汽（機）車駕駛人審驗暨各項異動登記書之公文書，其法條並未論列刑法第二
    百十一條，顯係誤載，併此敘明。
三、偽造乙○○之印章雖未扣案，惟並無事證明已滅失、台北市警交大字第ＡＢＸ９
    ２１７７４號舉發違反道路交通事件通知單通知聯、移送聯、迴覆聯、存根聯上
    偽造「乙○○」署押共四枚、汽（機）車駕駛人審驗暨各項異動登記書、補領國
    民身分證登記申請書上偽造之署押各壹枚均併依刑法第二百十九條之規定宣告沒
    收之。另扣案之被告變造之退伍令所換貼自己相片一張，為被告所有，供犯罪所
    用之物，爰依刑法第三十八條第一項第二款規定宣告沒收。
據上論斷，應依刑事訴訟法第二百九十九條第一項前段，刑法第五十六條、第二百十
六條、第二百十條、第二百十二條、第三百三十七條、第五十五條、第四十一條第一
項前段、第二百十九條、第三十八條第一項第二款，罰金鍰提高標準條例第一條前段
、第二條，判決如主文。
本案經檢察官簡美慧到庭執行職務。
中      華      民      國    九十二    年      四      月    二十二    日
                                    臺灣板橋地方法院刑事第四庭
                                        法  官    徐  子  涵
右正本證明與原本無異。
如不服本判決，應於判決送達後十日內向本院提出上訴狀。
                                        書記官    彭  麗  紅
中      華      民國      九十二      年    四    月    二十九    日
附錄本案論罪科刑法條：
刑法第二百十條
偽造、變造私文書，足以生損害於公眾或他人者，處五年以下有期徒刑。
刑法第二百十二條
偽造、變造護照、旅券、免許證、特許證及關於品行、能力、服務或其他相類之證書
、介紹書，足以生損害於公眾或他人者，處一年以下有期徒刑，拘役或三百元以下罰
金。
刑法第二百十六條
行使第二百十條至第二百十五條之文書者，依偽造、變造文書或登載不實事項或使登
載不實事項之規定處斷。


司法院資訊處製作；財團法人民間司法改革基金會備份。
